【裁判字號】    92,訴,1865
【裁判日期】    920916
【裁判案由】    殺人未遂等
【裁判全文】
臺灣臺中地方法院刑事判決                        九十二年度訴字第一八六五號
    公  訴  人  臺灣臺中地方法院檢察署檢察官
    被      告  甲○○
    指定辯護人  本院公設辯護人  丁○○
右列被告因殺人未遂等案件，經檢察官提起公訴（九十二年度偵字第一一七二號）
，本院判決如左：
    主  文
甲○○殺人，未遂，累犯，處有期徒刑陸年陸月，未據扣案之尖頭螺絲起子壹把，沒
收。
    事  實
一、甲○○素行極為不佳，前曾犯竊盜、搶奪、贓物等罪，其中於民國（下同）八十
    六年間所觸犯搶奪等罪，經本院判處應執行有期徒刑一年六月，緩刑四年確定，
    嗣經撤銷緩刑宣告，並於九十一年二月八日執行完畢，詎仍不知悔改。甲○○於
    九十二年間曾屢次至丙○○所經營、位於臺中縣清水鎮○○路三一０號之「阿秋
    檳榔攤」購物賒帳未還，丙○○將前開賒帳之事告知甲○○之父乙○○，乙○○
    代為償還欠款後，要求丙○○往後應拒絕甲○○賒欠，甲○○並因而遭乙○○責
    罵，甲○○竟為此對丙○○心生憤恨、頓萌殺意，遂意圖為自己不法之所有，先
    於九十二年五月九日凌晨一、二時許，持其所有客觀上足資為兇器使用之尖頭螺
    絲起子一把（未據扣案），至台中縣清水鎮鎮○街九號公有市場內戊○之豬肉攤
    位，以該尖頭螺絲起子破壞撬開該攤位下方櫃子之拉環，竊取戊○所有之尖刀一
    把，甲○○嗣於同年月十三日晚間七時許飲用一瓶保力達Ｂ液壯膽後，於當日晚
    間九時許，手持前開竊得之尖刀揹於身後，至前址阿秋檳榔攤假意向丙○○欲再
    賒帳購買一瓶保力達Ｂ液，經丙○○拒絕後，甲○○即持該把尖刀猛力揮砍丙○○之背部、左側頭部、左頸部及手部，致丙○○受有左側頂部頭皮長十二公分、
    寬一公分、深一公分深及頭骨、左頸部長四公分、寬二公分、深０．五公分、右
    上背部長二十五公分、寬十公分、深三公分、肌肉斷裂、右肩胛骨表淺骨折、右
    手長六公分、寬一公分、深０．五公分、肌腱部分斷裂之傷害，亦即受有頸、背
    、左肩及左手撕裂傷，顱骨開放性骨折等傷害（丙○○於九十二年五月十三日入
    醫院行擴創縫合手術），甲○○於行兇後從容攜尖刀騎其友人陳雅梅所有之機車
    逃離現場，丙○○身受刀傷、血流不止，經鄰人黃仲台聞丙○○呼救聲及時趕到
    聯絡救護車送醫救治，始倖免於難。嗣經警循線於當日晚間十一時五十分許，在
    台中縣沙鹿鎮○○街一七五號復興旅社二一０室內逮捕甲○○，並在復興旅社對
    面巷子內起獲甲○○所丟棄前開行兇用之尖刀一把。
二、案經丙○○訴由臺中縣警察局清水分局報請臺灣臺中地方法院檢察署檢察官偵查
    起訴。
    理  由
一、訊據被告甲○○對於右揭時地持尖頭螺絲起子一把破壞撬開告訴人戊○所有之豬
    肉攤位下方櫃子之拉環，竊取告訴人戊○所有之尖刀一把，及於前開時地持尖刀
    一把猛力揮砍告訴人丙○○之背部、左側頭部、左頸部及手部，致告訴人丙○○
    受有前述之傷害等之事實固坦承不諱，然矢口否認有何前揭殺害告訴人丙○○之
    犯行，辯稱：伊只是要嚇嚇丙○○而已，並無殺人犯意云云。惟查右揭事實，業
    據告訴人丙○○、戊○及證人黃仲台、乙○○、唐燕、陳雅梅指訴暨證述綦詳在
    卷，互核所供情節相符，並有扣案如事實欄所載之尖刀一把足資佐證，而被告甲○○用以揮砍告訴人丙○○之尖刀係告訴人戊○在豬肉攤所用之尖刀，有照片附
    卷及尖刀一把扣案為憑，被告甲○○特意至豬肉攤竊取告訴人戊○用以切肉斷骨
    、鋒緣銳利之尖刀後，持之揮砍告訴人丙○○之背部、頭部、頸部，致告訴人丙○○受有左側頂部頭皮長十二公分、寬一公分、深一公分深及頭骨、左頸部長四
    公分、寬二公分、深０．五公分、右上背部長二十五公分、寬十公分、深三公分
    、肌肉斷裂、右肩胛骨表淺骨折、右手長六公分、寬一公分、深０．五公分、肌
    腱部分斷裂之傷害，亦即受有頸、背、左肩及左手撕裂傷，顱骨開放性骨折等傷
    害（告訴人丙○○於九十二年五月十三日入醫院行擴創縫合手術），致告訴人丙○○大量流血不止，有現場照片十幀、告訴人丙○○急救時之照片、告訴人丙○○開庭時提出之遭砍殺之相片四張、暨童綜合醫院九十二年五月二十八日（九二
    ）童醫字第四四五號覆函及診斷證明書各一份在卷可憑。而尖刀能殺人致死，且
    頭部、頸部及背部均為人身要害，持扣案尖刀揮砍人體要害足以致人於死，顯為
    一般人所得預見，被告甲○○於本院九十二年八月二十九日審理時，到庭供述稱
    如下：
    問：你是否知道砍人頭部、肩部、頸部會有致死的危險？
    被告甲○○：會，我知道。
    據上所述，被告甲○○顯有預見持扣案尖刀揮砍人體頭部、頸部及背部要害足以
    致人於死，其有殺人意圖，堪予肯認。再依被告甲○○砍殺告訴人丙○○所造成
    之傷口均既長又深達見骨，足見被告甲○○於持扣案尖刀朝告訴人丙○○背部、
    頭部、頸部揮砍之際，專朝人身要害下手，且施力既大且猛，其有使告訴人丙○○喪失生命之故意灼然甚明，是綜據上述，被告甲○○空言否認，辯稱只是嚇嚇
    告訴人丙○○，並無殺人犯意云云，所辯無非臨訟畏罪飾卸之詞，要無足採，事
    證已臻明確，被告甲○○犯行均洵堪認定。
二、核被告甲○○所為，係犯刑法第三百二十一條第一項第三款之加重竊盜罪、同法
    第二百七十一條第二項、第一項之殺人未遂罪。被告甲○○為砍殺告訴人丙○○
    而竊取尖刀，其所犯上開二罪間，有方法結果之牽連關係，為牽連犯，應從一重
    之刑法第二百七十一條第二項、第一項之殺人未遂罪處斷。被告甲○○前曾於八
    十六年間觸犯搶奪等罪，經本院判處應執行有期徒刑一年六月，緩刑四年確定，
    嗣經撤銷緩刑宣告，並於九十一年二月八日執行完畢，此有台灣台中地方法院檢
    察署刑案資料查註紀錄表一份在卷可按，五年以內再犯本件有期徒刑以上之罪，
    為累犯，應依刑法第四十七條規定加重其刑。被告甲○○已著手於殺人犯罪行為
    之實行而不遂，為未遂犯，依刑法第二十六條前段規定減輕其刑。另刑有加重及
    減輕者，依刑法第七十一條第一項規定，先加後減。爰審酌被告甲○○犯罪之動
    機僅係因細故即持銳利尖刀砍殺告訴人丙○○，惡性匪淺，危害社會治安甚鉅，
    不宜輕縱，犯罪目的、手段極為兇殘、品行亦極為不佳，詳如前述，此有台灣台
    中地方法院檢察署刑案資料查註紀錄表一份在卷可按、所生危害及犯罪後猶飾詞
    狡賴殺人未遂部分之犯行，僅坦認加重竊盜部分之罪愆，並無悔意，且犯罪後迄
    今仍未與告訴人丙○○達成民事和解，取得諒解，犯後態度不佳等一切情狀，量
    處如主文所示之刑，以資懲儆。前揭尖頭螺絲起子一把，雖未據扣案，惟被告甲○○供述稱，該尖頭螺絲起子一把目前放置於家中，並未滅失，係為被告甲○○
    供犯罪所用之物，且屬被告甲○○所有，爰亦依法併予宣告沒收之。至於扣案之
    被告甲○○行兇用之尖刀一把，雖為被告甲○○供犯罪所用之物，然係屬被害人
    戊○所有，並非屬被告甲○○所有，爰不依法併予宣告沒收之，附此敘明。
據上論斷，應依刑事訴訟法第二百九十九條第一項前段、刑法第二百七十一條第二項
、第一項、第三百二十一條第一項第三款、第五十五條、第四十七條、第二十六條前
段、第三十八條第一項第二款，判決如主文。
中      華      民      國    九十二    年      九      月     十六     日
                                        臺灣臺中地方法院刑事第四庭
                    法  官      洪  俊  誠
右正本證明與原本無異。
如不服本判決，應於判決送達後十日內向本院提出上訴狀，上訴於臺灣高等法院臺中
分院(須附繕本)。
                                            書記官      胡  美  娟
中      華      民      國    九十二    年      九      月     十六     日
附錄論罪科刑實體法條文：
刑法第二百七十一條：
殺人者，處死刑、無期徒刑或十年以上有期徒刑。
前項之未遂犯罰之。
預備犯第一項之罪者，處二年以下有期徒刑。
刑法第三百二十一條：
犯竊盜罪而有左列情形之一者，處六月以上、五年以下有期徒刑：
一  於夜間侵入住宅或有人居住之建築物、船艦或隱匿其內而犯之者。
二  毀越門扇、牆垣或其他安全設備而犯之者。
三  攜帶兇器而犯之者。
四  結夥三人以上而犯之者。
五  乘火災、水災或其他災害之際而犯之者。
六  在車站或埠頭而犯之者。
前項之未遂犯罰之。


司法院資訊處製作；財團法人民間司法改革基金會備份。
